臺灣桃園地方法院民事判決　　　　　　　99年度訴字第1756號
原　　　告　楊秀月
訴訟代理人　李權宸律師
被　　　告　張金隆
　　　　　　林玉卿
共　　　同
訴訟代理人　宋志衡律師
複　代理人　楊肅欣律師
上列當事人間請求損害賠償事件，於民國100 年9 月26日辯論終
結，本院判決如下：
    主  文
原告之訴及假執行之聲請均駁回。
訴訟費用由原告負擔。
    事實及理由
一、原告主張：
  (一)原告所有坐落桃園縣大園鄉○○段517 地號土地前請領（95
    ）桃縣工建執照字第會園927 號建築執照，主體工程係興建
    地上5 層樓1 棟，並於民國95年10月14日與被告張金隆簽立
    承攬工程合約書（下稱系爭工程合約書，兩造間之契約關係
    ，下稱系爭工程契約），約定工程總價為新台幣（下同）
    3,900,000 元，且由被告林玉卿擔任保證人。嗣被告張金隆
    於承攬工程後之95年10月14日、95年12月19日分別向原告請
    款200,000 元、300,000 元，然被告張金隆施工放樣、柱心
    移位、紮筋鬆散、混凝土澆築不佳，有台灣省建築師公會桃
    園縣辦事處鑑定案件初勘紀錄表可參，且因內柱配筋位移及
    RC施工草率，超出青峰段517 地號之地界，致影響日後整棟
    建築之安全品質。依兩造所簽立工程合約書第6 條第2 項約
    定，被告張金隆本應於330 工作天內完工，惟被告張金隆於
    承攬本件工程而遭發現有上開施作瑕疵後，雖經原告要求其
    拆除重建，卻竟將系爭工地棄之不理，亦不拆除重新施作，
    至今尚無法完工。另依工程合約書第20條約定「逾期損失：
    乙方（即被告張金隆）倘不依照合約規定期限完工，應向甲
    方（即原告）提出說明，每過期1 天須扣除工程總價千分之
    一，但係天災人禍非人力所能抵抗之原因，不在此限」，則
    本件工程於95年10月14日簽約後，如依日曆天計算，本應於
    96年9 月10日完工；縱因本件係以工作天計算，再扣除100
    天，亦應於96年12月20日完工，然被告張金隆卻遲至原告99
    年10月29日提起本件訴訟止，已逾期1043日而仍未完工，為
    此，爰依工程合約書第11條約定，請求被告張金隆依每日賠
    償工程總價千分之一之計算方式賠償原告4,067,700 元。又
    被告林玉卿係系爭工程契約之保證人，依工程合約書第6 條
    第4 項第2 款約定亦應負連帶賠償責任。
  (二)聲明：被告應連帶給付原告4,067,700 元，及自起訴狀繕本
    送達之翌日起至清償日止按年利率5 ％計算之利息；原告願
    供擔保，請准宣告假執行。
二、被告則以：
  (一)系爭工程於96年1 月8 日已施工至1 樓頂板，且分別經原告
    監造人蕭大千、建築師劉利勤及桃園縣政府工務局技士廖政
    輝勘驗符合施工圖說，而原告依約本應於1 樓結構體完成時
    給付工程款300,000 元，惟卻遲延未付。後原告擬收回工程
    自行建造，乃於96年1 月9 日起藉故勒令被告張金隆停工，
    故被告主張原告於96年1 月9 日已為終止系爭工程契約之意
    思表示。原告於96年間曾以被告張金隆興建工程偷工減料等
    涉嫌詐欺為由，向桃園地方法院檢察署提出告訴，惟經桃園
    地方法院檢察署96年度偵字第27560 號不起訴處分在案，嗣
    原告於96年12月31日以本院97年度訴字第33號向被告請求民
    事損害賠償，而該案雖經原告撤回起訴而終結，然依原告於
    該案起訴狀之訴求主張內容可知，系爭工程契約業於96年12
    月31日前即已終止；再參照台灣省建築師公會桃園縣辦事處
    鑑定案件初勘紀錄表，原告之監造人、建築師亦均已簽認本
    件工程之放樣、基礎、1 樓頂板施工均符合施工規範，且原
    告對建築師表示難以接受承攬商之施工品質，已表明原告並
    不接受，但並未請求被告張金隆修改，是以，本件工程於96
    年1 月9 日未再施工之原因，乃係原告藉口工程有嚴重結構
    安全無法再繼續興建所致，並非可歸責於被告張金隆，故自
    無契約不履行之問題。再者，台灣省建築師公會桃園縣辦事
    處鑑定案件初勘紀錄表雖記載放樣柱心移位、紮筋鬆散、混
    擬土澆築不佳等語，惟其具體內容及程度如何則均未見說明
    ，且未作測試及結構分析。退步言，台灣省建築師公會桃園
    縣辦事處鑑定案件初勘日期為96年5 月15日，則原告最遲於
    該次勘驗時即應已知悉其所謂瑕疵存在，故原告之損害賠償
    請求權，亦因於發現後1 年間不行使而消滅。
  (二)聲明：原告之訴駁回；如受不利判決，願供擔保請求免為假
    執行之宣告。
三、兩造不爭執之事實：
  (一)原告所有坐落桃園縣大園鄉○○段517 地號土地前請領（95
    ）桃縣工建執照字第會園927 號建築執照，主體工程係興建
    地上5 層樓1 棟，並於95年10月14日與被告張金隆簽有系爭
    工程合約書，約定工程總價為390 萬元，且由被告林玉卿擔
    任保證人，工期為330 個工作天。
  (二)原告於96年2 月5 日向台灣桃園地方法院檢察署申告被告張
    金隆詐欺取得申辦水電之費用，經檢察官以96年度偵字第27
    560 號案件為不起訴處分確定。
  (三)原告於96年12月11日向台灣桃園地方法院檢察署申告被告2
    人詐欺、背信、未依約施工，經檢察官以97年度偵字第1850
    1 號案件就被告林玉卿為不起訴處分確定（被告張金隆本次
    被訴部分於上項不起訴處分書中已有說明）。
  (四)原告向台灣省建築師公會桃園縣辦事處申請鑑定，經該會於
    96年5 月15日初勘認定：施工放樣柱心移位、紮筋鬆散、混
    凝土澆築不佳。備註記載：內柱配筋位移，RC施工草率，致
    影響而後整棟建物安全品質，隱蔽部分未作取樣測試前，業
    主既難接受承商之施工品質，宜先請原設計監造人員協調和
    解了斷，或拆除重做。
  (五)原告於96年12月31日向本院起訴請求被告2 人損害賠償，經
    本院以97年度訴字第33號事件受理，嗣因原告未到庭，被告
    拒絕辯論而視為合意停止，經本院職權續行訴訟，原告復未
    到場，被告拒絕辯論而視為原告撤回訴訟。
  (六)以上事實有系爭工程合約書、台灣省建築師公會桃園縣辦事
    處鑑定案件初勘紀錄表、96年度偵字第27560 號不起訴處分
    書、原告97年度訴字第33號起訴書在卷可稽（見本院卷第10
    至16頁、第27至32頁），並經本院調取本院97年度訴字第33
    號、台灣桃園地方法院檢察署96年度偵字第27560 號、97年
    度偵字第18501號案卷，核閱甚詳。
四、原告主張兩造間之系爭工程契約關係至今尚存在，被告並未
    完工，請求被告依系爭合約書之約定，賠償逾期完工之損失
    ，為被告所否認，並以前詞置辯。是本件應審究者為，系爭
    工程契約是否於完工期限前即已終止？經查：
  (一)按工作未完成前，定作人得隨時終止契約，民法第511 條前
    段定有明文。又查民法上所謂意思表示，係指表意人將企圖
    發生一定私法效果之意思，表示於外部之行為而言。又依民
    法第一百五十三條規定觀之，意思表示之方式，有明示與默
    示之分，前者乃表意人將其所欲發生之效果意思表示於外；
    後者則由表意人之某項舉動或其他情事間接推知其企圖發生
    何私法效果之意思所在。
  (二)據證人即系爭工程中鋼筋組立之工程人員蕭榮添於本院審理
    中證稱：本件工程在2 樓樓板要接柱子的時候，門就鎖起來
    沒辦法進去，張金隆說他要跟屋主協調再通知工作，後來協
    調的結果是不歡而散，伊只記得不能繼續施工是在96年，不
    記得月份等語（見本院卷第59至60頁）、證人即本件工程中
    承包水電部分之人員吳聲榮於本院審理中證稱：工程做到1
    樓頂板，就沒有繼續施工，伊去現場時發現門已上鎖，伊問
    張金隆，他說暫時停工，他跟業主有點問題，後來伊再問，
    張金隆說不用去了已經停工了，停工的時間是96年年初等語
    （見本院卷第61、62頁）、證人即本件工程施作模板部分之
    工作人員王年益於本院審理中證稱：本件作到一樓，後來因
    為到現場圍籬鎖起來，伊打電話問張金隆為何鎖起來，張金
    隆說要和業主溝通，伊就回去了，後來就沒有再去等語（見
    本院卷第63頁），可知此等工程人員均係前往現場後始發現
    現場上鎖無法施工，經聯絡被告張金隆後，張金隆才稱要與
    業主溝通，而原告對於上開證人所述情節均表示沒有意見，
    可見證人所述實在，又原告從未主張被告張金龍係自行片面
    停工，足認上開證人無法進入工地施作乃因原告將現場上鎖
    所致，原告確有阻止工程繼續進行之行為。雖原告主張其係
    要求被告拆除重建，因為當時已經確定放樣錯誤，如果繼續
    施工只是讓損失擴大等語（見本院卷第36頁），然被告否認
    原告曾要求修補瑕疵，原告又未舉證以實其說，難認原告上
    開阻止工程繼續進行之行為，係以請求被告張金隆修補瑕疵
    為目的。再就上開建築師公會初勘紀錄表觀之，其上記載：
    初勘日期為96年5 月15日，業主不能接受被告張金隆之施工
    品質，已如前述，堪認原告至遲於此日已確認被告張金隆施
    作之工程有其瑕疵，再對照原告前揭主張「當時已確定放樣
    錯誤，繼續施工損失會擴大」等語，堪認原告應自96年5 月
    15日後即阻止被告張金隆繼續施工，此與原告於96年12月31
    日向本院起訴請求被告賠償損失之起訴狀上記載：「工程無
    法再繼續興建」等情（見本院卷第31頁），亦可相互映證。
    原告雖稱其並無終止契約之意思表示，然依上開說明，原告
    於本件工程為定作人，依法本有隨時終止契約之權利，且其
    意思表示不以明示為限，原告既阻止被告繼續施工，不願接
    受先前之施工品質，又無其他要求被告修補或重做之意思表
    示，被告阻止繼續施工之行為自堪解釋為終止契約之默示意
    思表示，是被告辯稱系爭工程合約已經終止，自非無據。至
    於契約終止之日期，被告雖辯稱係自96年1 月9 日起，然尚
    乏明確事證可資證明，本院審酌上開證人吳聲榮證稱系爭工
    程於96年年初停工等語、原告於96年間2 月起已屢次對被告
    興訟提告、及建築師公會於96年5 月15日現場初勘鑑定等相
    關事證，認兩造間契約至遲應於96年5 月底前已終止。
  (三)依系爭合約書第6 條之約定：被告張金隆應於合約簽訂後10
    日內開工，並應於330 工作天內完工，又系爭合約書於95年
    10 月14 日簽訂，倘依最有利於原告之條件，簽約後立即開
    工，並以日曆天計算工期（即每天都可工作），其最早之完
    工期限為96年9 月10日。然因兩造之系爭工程契約關係，至
    遲於96年5 月底前已終止，較完工期限為早，自無從認定被
    告張金隆有何逾期完工之事實。
五、綜上所述，兩造間之系爭工程關係已於最有利於原告之完工
    期限前終止，從而，原告主張被告張金隆逾期完工請求被告
    2 人連帶依系爭合約書之約定給付損害賠償，為無理由，應
    予駁回。原告另陳明願供請求宣告假執行，因其敗訴而失其
    附麗，併予駁回之。
六、本件事證已臻明確，兩造間其餘攻擊防禦方法及舉證，經本
    院審酌後，或與本件之爭執無涉，或對本件判決結果不生影
    響，爰不一一論述，併此敘明。
七、訴訟費用裁判之依據：民事訴訟法第78條。
中    華    民    國    100    年    10    月   14    日
                  民事第二庭    法  官  袁雪華
正本係照原本作成。
如對本判決上訴，須於判決送達後二十日內向本院提出上訴狀。
如委任律師提起上訴者，應一併繳納上訴審裁判費。
中    華    民    國    100    年    10    月   14    日
                                書記官  劉霜潔